臺灣高等法院花蓮分院刑事判決
111年度上訴字第43號
上  訴  人  
即  被  告  吳佐明
選任辯護人  陳鈺林律師
上列上訴人因傷害案件，不服臺灣花蓮地方法院110年度訴字第1
40號中華民國111年3月9日第一審判決（起訴案號：臺灣花蓮地
方檢察署110年度調偵字第136號），提起上訴，本院判決如下：
    主  文
原判決撤銷。
吳佐明犯傷害罪，處有期徒刑肆月，如易科罰金，以新臺幣壹仟
元折算壹日。緩刑貳年，並應自民國111年7月起至同年12月止，
按月向徐燦履行給付新台幣5萬元之賠償金。
　　犯罪事實
一、吳佐明與陳麗華（陳麗華所涉傷害罪嫌，另經臺灣花蓮地方
    檢察署檢察官以110年度偵字第2285號為不起訴處分確定）
    為男女朋友關係。緣徐燦於民國109年11月16日上午某時許
    ，在花蓮縣花蓮市重慶路與光復路口，以言詞「我開查某比
    妳開查甫還少（台語）」嘲諷陳麗華，事後非但拒絕道歉，
    反再次調侃陳麗華稱「跟妳講這樣是剛好而已」。吳佐明於
    聞悉此情後氣憤不已，而基於傷害之犯意，於同日上午11時
    許，在上開地點，持安全帽朝徐燦之頭部毆打1下，致使徐
    燦受有右眼視網膜剝離、右眼水晶體半脫位、右眼眼眶骨折
    等傷勢之傷害。
二、案經徐燦訴由花蓮縣警察局花蓮分局報告臺灣花蓮地方檢察
    署檢察官偵查起訴。
    理  由
一、本判決所引用之供述證據，均經檢察官、被告吳佐明同意作
    為證據（本院卷第59頁），本院審酌該證據之取得過程並無
    瑕疵，與本案待證事實間復具有相當之關聯性，引為本判決
    所用之證據並無不當，自得採為本件認定事實之基礎。
二、認定犯罪事實所憑證據 
　　前揭事實，業據被告坦承不諱（本院卷第58頁、第107頁）
    ，並有告訴人徐燦、證人陳麗華、余劍山等證述（徐燦部分
    參警卷第42頁至第43頁、第7頁至第10頁、偵卷第47頁至第4
    9頁；陳麗華部分參警卷第11頁至第13頁、偵卷第51頁至第5
    5頁，余劍山部分參警卷第27頁、偵卷第47頁至第51頁），
    及有三軍總醫院附設民眾診療服務處、臺灣基督教門諾會醫
    療財團法人門諾醫院之診斷證明書（原審院卷第33頁至第39
    頁）等在卷可稽，被告犯行洵堪認定，應予論科。
三、論罪說明
　　被告手持安全帽毆打告訴人頭部，致告訴人受有右眼視網膜
    剝離、右眼水晶體半脫位之傷害，經手術治療後已回復約百
    分之70至80，較預期之治療效果好，此有三軍總醫院110年7
    月2日院三醫勤字第1100033550號函可參（調偵卷第17頁）
    。又被告上開行為，雖致告訴人右眼之視能略有減損，然尚
    未達嚴重減損之程度，非屬重傷，故核被告所為，係犯刑法
    第277條第1項之普通傷害罪。
四、撤銷改判及科刑說明
  ㈠原審以被告罪證明確，對被告論罪科刑，固非無見。惟法院
    於量刑時應兼衡有利與不利行為人之各種情狀，而為決定。
    宣告刑之酌定，宜審酌犯罪之動機、目的、犯罪時所受之刺
    激、犯罪之手段、行為人與被害人之關係、行為人違反義務
    之程度、犯罪所生之危險或損害、犯罪之計畫及共犯間之分
    工情形等項，以衡量行為人之罪責。刑事案件量刑及定執行
    刑參考要點第4點、第7點第1項亦有明文。又刑事審判之量
    刑，既旨在實現刑罰權分配之正義，法院對科刑判決之被告
    量刑，自應符合罪刑相當原則，使罰當其罪，以契合人民之
    法律感情，則行為人犯後悔悟之程度，是否與被害人達成和
    解，及其後能否確實善後履行和解條件，以彌補被害人之損
    害，均攸關於法院判決量刑之審酌，基於「修復式司法」理
    念，國家亦有責權衡被告接受國家刑罰權執行之法益與確保
    被害人損害彌補之法益，務必使二者間在法理上力求衡平。
    查被告上訴本院後，坦承本案犯罪事實，並與告訴人達成和
    解，已為部分之賠償，有本院111年度刑上移調字第1號調解
    程序筆錄及匯款證明可稽（本院卷第93頁、第104頁、第113
    頁 ），堪認被告之犯後態度及回復被害程度與原審相較已
    有不同，然原審就此部分未及審酌，而為刑罰量定理由，尚
    有未洽。被告上訴認原審量刑過重，非屬無據，應由本院撤
    銷改判。
  ㈡爰以行為人之責任為基礎，審酌：
　　⒈被告以安全帽毆打告訴人頭部，致告訴人受有上開傷害，
      視力因此減損(調偵卷第17頁），目前並有飛蚊症之困擾
      （本院卷第59頁)，已對告訴人日常生活造成重大影響。
　　⒉本案緣起於告訴人酒後失言，嘲諷被告女友陳麗華濫情，
      事後又拒絕道歉，並稱「跟妳講這樣是剛好而已」，考 
      量本案發生緣起於告訴人之挑發，以被告與陳麗華為男女
      朋友關係，及告訴人挑發之言詞內容、挑發後之不友善態
      度等，應認被告在此情境下失慮傷害告訴人之違法分量及
      責任程度應為減輕。
　　⒊被告上訴本院後已承認犯罪，並與告訴人成立調解，同意
      賠償告訴人新台幣（下同）55萬元，並已賠償25萬元，有
      本院調解程序筆錄及匯款證明可稽(本院卷第93頁、第104
      頁、第113頁）。由被告以擺攤為業，每月收入約1、2萬
      元之經濟狀況，顯現出被告積極彌補告訴人所受損害，應
      認其犯罪態度良好。
　　⒋告訴人於本院準備程序中表示不希望被告被關(本院卷第58
      頁)，事後並與被告成立調解，足認被告已獲得告訴人原
      諒，不再追究被告刑事責任。又因其等間就本案業已調解
      成立，被告迄今並已支付25萬元予告訴人，被害感情業已
      緩和，國家以嚴罰介入的必要性亦相應地降低。再者，本
      案被害感情的緩和顯係基於被告自身努力賠償告訴人損害
      所致，從而，特別預防的必要性，亦應相對稱地降低。檢
      察官復於審判程序中同意給予被告自新機會、予其易科罰
      金或緩刑宣告之科刑意見(本院卷第109頁)。
　　⒌兼衡被告自述國中畢業之智識程度，離婚，家中無人需要
      扶養，領有身心障礙證明（輕度肢障），以擺攤為生、 
      經濟狀況不好，目前租屋等一切情狀，量處如主文所示之
      刑，並諭知易科罰金之折算標準，以資懲儆。
五、緩刑說明：
　㈠查被告前因故意犯罪受有期徒刑以上刑之宣告，執行完畢後
    ，5年以內未曾因故意犯罪受有期徒刑以上刑之宣告，有被
    告前案紀錄表在卷可按，其因一時輕忽，致罹刑典，並於本
    院與告訴人成立調解，已賠償部分金額，且告訴人亦表示不
    希望被告被關，檢察官同意給予被告緩刑之宣告。本院審酌
    上情，信被告歷此偵、審訴訟程序及刑之宣告教訓，當知所
    警惕，而無再犯之虞，因認所宣告之刑，以暫不執行為適當
    ，爰依刑法第74條第1項第2款規定，併予宣告緩刑2年，以
    啟自新。
　㈡又緩刑宣告，得斟酌情形，命犯罪行為人向被害人支付相當
    數額之財產或非財產上之損害賠償，刑法第74條第2項第3款
    定有明文。查被告以本案之犯行，致生損害於告訴人，自應
    賠償告訴人，本院為督促被告確實履行上開與告訴人間之調
    解成立條件，認有命被告依本院111年度刑上移調字第1號調
    解程序筆錄所載內容履行賠償義務之必要，故併為此附負擔
    之宣告（其中應給付之25萬元，已由被告依約給付）。倘被
    告於緩刑期間，違反上開所定負擔情節重大，足認原宣告之
    緩刑難收其預期效果，而有執行刑罰之必要，得依刑法第75
    條之1第1項第4款規定，撤銷緩刑之宣告，附此敘明。
據上論斷，應依刑事訴訟法第369條第1項前段、第364條、第299
條第1項前段，刑法第74條第1項第2款、第2項第3款，判決如主
文。
本案經檢察官林于湄提起公訴，檢察官崔紀鎮到庭執行職務。 
中　　華　　民　　國　　111 　年　　7 　　月　　29　　日
                  刑事庭審判長法  官  林信旭
                              法  官  顏維助
                              法  官  劉雪惠 
以上正本證明與原本無異。
如不服本判決，應於收受送達後20日內向本院提出上訴書狀，其
未敘述理由者，並得於提起上訴狀後20日內向本院補提理由書（
均須按他造當事人之人數附繕本）「切勿逕送上級法院」。
告訴人或被害人如對於本判決不服者，應具備理由請求檢察官上
訴，其上訴期間之計算係以檢察官收受判決正本之日期為準。
因疫情而遲誤不變期間，得向法院聲請回復原狀。
中　　華　　民　　國　　111 　年　　7 　　月　　29　　日
                              書記官  林鈺明

附錄本判決論罪科刑法條：
中華民國刑法第277條
傷害人之身體或健康者，處5年以下有期徒刑、拘役或50萬元以
下罰金。
犯前項之罪，因而致人於死者，處無期徒刑或7年以上有期徒刑
；致重傷者，處3年以上10年以下有期徒刑。